臺灣高等法院臺南分院民事裁定　九十三年度再易字第四一號　 　Ｋ
　　　再審原告　乙　○　○
　　　　　　　　甲　○　○
　　　再審被告　丙　○　○
右當事人間分割共有物事件，再審原告對於本院九十二年度上易字第四二號第二審確
定判決，提起再審之訴，本院裁定如下：
    主    文
再審之訴駁回。
再審訴訟費用由再審原告負擔。
    理    由
一、按對於審級不同之法院就同一事件所為之判決，提起再審之訴者，專屬上級法院
    合併管轄，民事訴訟法第四百九十九條第二項前段訂有明文。查再審原告係對本
    院九十二年度上易字第四二號及臺灣嘉義地方法院九十一年度訴字第一三四號等
    判決，以有民事訴訟法第四百九十六條第十三款之事由，請求再審，依前揭規定
    應專屬本院管轄，合先敘明。
二、按「再審之訴，應於三十日之不變期間內提起。」、「前項期間，自判決確定時
    起算，判決於送達前確定者，自送達時起算；其再審之理由發生或知悉在後者，
    均自知悉時起算。但自判決確定後已逾五年者，不得提起。」、「再審之訴，應
    以訴狀表明下列各款事項，提出於管轄法院為之：：：四　再審理由及關於再審
    理由並遵守不變期間之證據。」民事訴訟法第五百條第一、二項及第五百零一條
    第一項第四款訂有明文。又按「再審之訴應於三十日之不變期間內提起，前項期
    間自判決確定時起算，但再審之理由知悉在後者，自知悉時起算，民事訴訟法第
    四百九十六條第一項及第二項定有明文（按係舊法，現行法為第五百條第一項及
    第二項）。是提起再審之訴之原告，如主張其再審理由知悉在後者，應就所主張
    之事實負舉證之責任，徵以同法第四百九十七條第一項第四款之規定尤無疑義。
    」、「提起再審之訴，應表明再審理由，及關於再審理由並遵守不變期間之證據
    （民事訴訟法第五百零一條第一項第四款），其未表明者無庸命其補正。」、「
    提起再審之訴，應表明再審理由，及關於再審理由並遵守不變期間之證據，亦為
    同法第五百零一條第一項第四款所明定。而如未表明者，其再審之訴即屬不合法
　　，毋庸命其補正，逕予駁回之。」，分別有最高法院三十年抗字第四四三號判例
　　要旨、六十年台抗字第五三八號判例要旨及八十一年度台上字第二二七八號裁判
　　要旨可為參照。經查，本件再審原告固主張：原確定判決訴訟程序有重大瑕疵又
　　發現未經斟酌之證物即共有土地分割協議書、印鑑證明申請書、土地賣渡證，爰
　　依民事訴訟法第四百九十六條第一項第十三款規定提起本件再審之訴。惟查，本
　　院確定判決，係於九十二年七月一日本院宣示時確定，有本院九十二年度上易字
　　第四二號宣示判決筆錄在卷可稽（本院確定卷第一五八頁至第一五九頁），再審
　　原告乙○○、黃進力分別於九十二年七月四日、九十二年七月八日收受本院判決
　　（本院確定卷第一七六頁、第一八八頁），乃再審原告遲至九十二年十一月二十
　　五日，始行提起本件再審之訴（臺灣嘉義地方法院九十三年度再字第一號卷第二
　　頁），顯已逾三十日之不變期間，揆諸前開說明，顯不合法。又再審原告迄未提
　　出其再審理由知悉在後，已遵守不變期間之證據，本院毋庸命其補正，逕予駁回
　　之。
三、況依再審原告所指稱再審被告於共有人黃樑死亡後，未辦理繼承登記前，起訴分
    割共有物，係對無當事人能力之人提出訴訟，訴訟程序有重大瑕庛云云，惟再審
　　被告起訴時，即聲明黃樑之繼承人被告張吳清流等十三人應就系爭土地辦理繼承
　　登記，並無不合，且此與再審原告提出本再審之訴之再審事由「發現未經斟酌之
　　證物」無涉；又再審原告所提出之證物「共有土地分割協議書」，已於本院前訴
　　訟程序中提出（本院確定卷第一○四頁至第一○七頁），「印鑑證明申請書」已
　　於前訴訟程序之原審訴訟中提出（原審卷二第二○五頁至二○六頁）、「土地賣
　　渡證」亦已於前訴訟程序之原審訴訟中提出（原審卷一第九一頁、原審卷二第二
　　○二頁），自與民事訴訟法第四百九十六條第一項第十三款所謂發現未經斟酌之
　　證物，係指在前訴訟程序事實審辯論終結前，不知已有該證物存在，其後始知之
　　者之要件不符，併予敘明。
四、據上論結，本件再審之訴為不合法，依民事訴訟法第五百零二條第一項、第七十
　　八條、第八十五條第一項前段，裁定如主文。
中　　　華　　　民　　　國　　九十四　　年　　　一　　　月　　二十一　　日
　　　　　　　　　　　　　　　　　　臺灣高等法院臺南分院民事第三庭
~B1審判長法官　林　　輝　　雄
~B2　　　法官　王　　明　　宏
~B3　　　法官　徐　　宏　　志
右為正本係照原本作成。
不得抗告。
中　　　華　　　民　　　國　　九十四　　年　　　一　　　月　　二十一　　日
~B法院書記官　陳　　昆　　陽
